【裁判字號】    99,抗,1329
【裁判日期】    991026
【裁判案由】    補充判決
【裁判全文】
臺灣高等法院民事裁定                  99年度抗字第1329號
抗  告  人  甲○○
上列抗告人因與相對人安泰證券投資信託股份有限公司間侵權行
為損害賠償事件，聲請補充判決，對於中華民國99年7月22日臺
灣臺北地方法院97年度重訴字第212號裁定，提起抗告，本院裁
定如下：
    主      文
抗告駁回。
抗告訴訟費用由抗告人負擔。
    理      由
一、抗告人於原法院聲請意旨略以：第三人楊娉婷於任職相對人
    公司前身荷銀投信公司期間，利用職務上之機會詐欺抗告人
    參與買賣「基金」及「公關股票」，抗告人並於民國（下同
    ）93年2月下旬起開始匯款，嗣楊娉婷之詐欺犯行遭發現後
    ，經原法院96年度重易字第1號、本院97年度上易字第290號
    刑事判決判處有期徒刑10年確定，而相對人既為楊娉婷之僱
    用人，且楊娉婷上開詐欺犯行客觀上與其執行之職務範圍有
    關而不法侵害抗告人之權利，致抗告人受有新臺幣（下同）
    1億2,274萬4,354元之損害，則相對人顯未盡其監督與管理
    之責，依法應與楊娉婷負連帶損害賠償責任。原法院於99年
    5月7日以97年度重訴字第212號民事判決（下稱本案判決）
    ，認楊娉婷邀約抗告人購買「公關股票」或「基金」之行為
    ，自始並不具備執行職務之外觀，客觀上亦與執行職務無關
    ，且相對人對楊娉婷之選任、監督並無過失，而駁回抗告人
    之請求。惟上開判決漏未就其請求相對人亦應依民法第185
    條侵權行為規定與楊娉婷負連帶損害賠償責任，暨抗告人受
    楊娉婷詐欺投資「基金」受有損害，相對人亦應依民法第18
    4條、第188條規定負連帶損害賠償責任，認裁判顯有脫漏，
    並請求補充判決。原裁定則以本案判決並未有訴訟標的脫漏
    情形，抗告人聲請補充判決，自有未合，應予駁回。
二、抗告意旨略以：抗告人於本案判決審理中，主張楊娉婷利用
    執行荷銀投信公司職務之機會，多次利用上班時間，使用公
    司電子郵件信箱、電話及傳真，詐使抗告人投資荷銀投信公
    司旗下之「基金」，及其所謂券商辦理上市、上櫃現金增資
    發行新股承銷案件時，配售荷銀投信公司之「公關股票」，
    是楊娉婷應依民法第184條規定負損害賠償責任，而相對人
    既概括承受荷銀投信公司，除應依同法第188條負連帶賠償
    之責外，相對人本身應就其多次違反交易上社會安全義務之
    不法行為，依民法第184條規定負賠償責任，並與楊娉婷依
    同法第185條規定，連帶負賠償責任，且相對人、楊娉婷既
    有多次不法行為，而抗告人雖係以單一聲明為合併請求，但
    實具獨立數個侵權行為請求權，即有數個獨立之訴訟標的。
    從而抗告人關於被詐欺投資「基金」與「公關股票」之損害
    賠償請求權基礎，雖同為民法第184條及第188條規定，然因
    行為不同、被詐投資標的不同，所以訴訟標的亦不相同，惟
    原裁定僅以相對人是否應就楊娉婷詐使抗告人投資「公關股
    票」，負民法第188條第1項之連帶賠償責任而為判決，至於
    相對人本身是否亦有構成民法第184條之過失不法侵權行為
    ，而應與楊娉婷依民法第185條負連帶賠償責任，以及抗告
    人被詐欺投資荷銀投信公司旗下「基金」部分，楊娉婷是否
    不具備執行職務之外觀，顯然漏未判決，而有為補充判決之
    必要，原裁定於此駁回抗告人之聲請，自有違誤等語。
三、按訴訟標的之一部或訴訟費用，裁判有脫漏者，法院應依聲
    請或依職權以判決補充之，民事訴訟法第233條第1項定有明
    文。次按上訴人於第一審除依侵權行為之法律關係，訴請被
    上訴人賠償損害外，併主張依民事訴訟法第533條準用第531
    條之規定，請求被上訴人賠償其因假處分所受之損害。其聲
    明僅為單一，此係學者間所謂「重疊的訴之合併」。雖其訴
    訟標的有數項，因其僅有單一之聲明，故法院應就原告所主
    張之數項標的逐一審判，僅在該數項標的均無理由時，始得
    為一個敗訴判決而已。本件第一審法院對於上訴人所主張依
    民事訴訟法第533條準用第531條規定請求損害賠償部分，並
    未予以審究，僅以上訴人並無其所主張基於侵權行為之請求
    權，即為其敗訴之判決，自有未洽。上訴人執此提起上訴，
    原審未予以糾正，竟謂第一審就上訴人主張依民事訴訟法第
    533條準用第531條規定請求損害賠償部分未予裁判，僅為裁
    判脫漏，乃上訴人能否聲請補充判決之問題，而維持第一審
    判決，所持法律上見解，自屬可議（最高法院89年度臺上字
    第911號裁定參照）。易言之，法院為重疊的合併原告敗訴
    之判決，如果就其中部分之訴未加裁判，亦非裁判脫漏聲請
    補充判決之情形，而係判決不備理由之違法問題。
四、本件抗告意旨係以相對人應就楊娉婷詐使抗告人投資「基金
    」及「公關股票」之行為，除依民法第188條負僱用人之連
    帶賠償責任外，本身亦應負民法第184條關於侵權行為之損
    害賠償責任，而與楊娉婷依同法第185條負共同侵權行為之
    責。經查，本案判決認定「被告（即相對人，下同）抗辯楊
    娉婷邀約原告（即抗告人，下同）購買『公關股票』、『基
    金』之行為，自始並不具備執行職務之外觀，客觀上亦與執
    行職務無關，且被告對楊娉婷之選任、監督並無過失等語，
    尚堪採信」（見本案判決第9頁第14行以下），已就相對人
    是否應為楊娉婷詐使抗告人投資「基金」及「公關股票」之
    行為負僱用人之連帶責任，予以判斷，此部分之訴訟標的及
    訴訟費用並無脫漏。至於抗告人以相對人本身亦應負民法第
    184條關於侵權行為之損害賠償責任，而與楊娉婷依同法第1
    85條負共同侵權行為之責部分，其確於本案判決審理中已為
    上述主張（見本案判決卷(二)第360頁、第386至387頁、本案
    判決卷(三)第173至第174頁），然本案判決僅為審酌「相對人
    就楊娉婷詐欺抗告人之不法行為，應否負僱用人連帶損害賠
    償責任？」（見本案判決第7頁第1行以下），此由該判決末
    以「．．．．四綜上所述，原告主張被告為楊娉婷之僱用人
    ，楊娉婷所為詐欺之犯行，客觀上與其執行之職務範圍有關
    ，不法侵害原告權利，被告顯未盡其監督與管理之責，依法
    應與楊娉婷負連帶損害賠償責任等語，為不可採；被告抗辯
    楊娉婷邀約原告購買公關股票或基金之行為，自始並不具備
    執行職務之外觀，客觀上亦與執行職務無關，且被告對楊娉
    婷之選任、監督並無過失等語，尚堪採信。從而，原告依民
    法第184條、第188條規定，請求被告應連帶給付原告1億2,2
    74萬4,354元之本息，為無理由，應予駁回；其假執行之聲
    請，亦失所附麗，應一併駁回。．．．．」自明，均在論述
    相對人應否負僱用人之責，而未論及相對人本身是否應負民
    法第184條關於侵權行為之損害賠償責任，甚至進一步與楊
    娉婷負共同侵權行為之責。惟本件抗告人既係以相對人除應
    負民法第188條關於僱用人之責任外，亦應負民法第184條關
    於侵權行為之損害賠償責任，而與楊娉婷依同法第185條負
    共同侵權行為之責，乃主張數項訴訟標的，然僅有單一之聲
    明，即請求相對人與楊娉婷連帶賠償1億2,274萬4,354元之
    本息。依上說明，本案判決縱就相對人應否負民法第184條
    關於侵權行為之損害賠償責任，並進一步與楊娉婷依同法第
    185條負共同侵權行為之責部分之訴，未加裁判，亦非為裁
    判脫漏之情形，而係判決不備理由之違法問題，應以上訴方
    式救濟之，而非聲請補充判決。從而原裁定駁回抗告人之聲
    請，理由雖有不同，但結論並無二致，仍應予以維持。抗告
    人猶執前詞指摘原裁定不當，求予廢棄，為無理由，應予駁
    回。
五、據上論結，本件抗告為無理由，爰裁定如主文。
中    華    民    國    99    年    10    月    26    日
                  民事第十四庭
                      審判長法  官  林恩山
                            法  官  黃國忠
                            法  官  郭松濤
正本係照原本作成。
本裁定除以適用法規顯有錯誤為理由，不得再抗告。如提起再抗
告，應於收受送達後10日內委任律師為代理人向本院提出再抗告
狀，並繳納再抗告費新臺幣1,000元整。
中    華    民    國    99    年    10    月    26    日
                            書記官  方素珍

司法院資訊處製作；財團法人民間司法改革基金會備份。
